最高法院民事裁定
111年度台上字第2546號
上  訴  人  吳 錦 洲                                   

訴訟代理人  黃 銘 煌律師
被 上訴 人  邱 東 榆                          
            邱 東 山                                    

            林 天 賜                           
            張 昔 霞                     
            姚 益 南                    
            姚 益 成                    
            姚 益 豊                           
            姚 麗 月                     

            姚 淑 婷                           
            姚 淑 怡                           
            姚 淑 梅                            

            吳 美 雲（兼黃進卿之承受訴訟人）

            陳莊美根                          
            林 文 益                              
            黃 敏 媛（即黃王秀鸞之承受訴訟人）

            洪徐秀琴                              
            李蘇秀媚                             
            許 漢 周                              
            黃 秋 雄                                 
            洪 金 條                                
            林 瑞 女                                 
            郭 春 發                                    
            吳 雪 子                                  
            蔡 許 迎                                    
            吳 寶 蓮                                                                  
            周 鎮 彰                          
            黃 保 瑞                             
            黃 姿 蓉        
            黃 保 勝                                 

            蔡 素 珠                           
            梁 麗 玲                        
            陳 文 國（即周美蘭之承當訴訟人）

            朱 恒 新（即朱王秀雲之承受訴訟人）

            郭 惠 卿（即郭十煒之承受訴訟人）

            游 宗 儒                                   

            施 慕 舜                             
            徐 鴻 鈞                                    
            陳 逸 宸                             
            賴 浚 庸                             
            賴 玉 花                              
            賴 淑 惠                                    

            江 培 馨（即賴秋東之承受訴訟人）

            元方資產管理股份有限公司

上  一  人 
法定代理人  何 品 瑩                                                                
被 上訴 人  何 博 文              
            陳 劉 敏                                 
上  一  人 
訴訟代理人  黃 英 哲律師
被 上訴 人  簡 燈 榜                                                                    
            簡 瑞 騫                  

            陳 淑 惠                                                                     
            周 光 源        

            賴 銘 鎮（即賴林阿蔥繼承人賴福來、巫阿珠之                        承當訴訟人）

            許 奉 溢（即許林昭之承受訴訟人，兼許麗華、                        許麗玉、許奉棋、許麗霞、許文龍之                        承當訴訟人）

            賴 瑞 棋                           
            賴 慧 娟                               
            賴 慧 玉                             
            賴 慧 雯                             
            賴 翊 珊        

上列當事人間請求分割共有物事件，上訴人對於中華民國111年5
月31日臺灣高等法院臺中分院第二審判決（111年度上字第164號
），提起上訴，本院裁定如下：
    主  文
上訴駁回。
第三審訴訟費用由上訴人負擔。
    理  由
按上訴第三審法院，非以原判決違背法令為理由，不得為之；又
判決不適用法規或適用不當者，為違背法令；且提起上訴，上訴
狀內應記載上訴理由，表明原判決所違背之法令及其具體內容，
暨依訴訟資料合於該違背法令之具體事實，其依民事訴訟法第46
9條之1規定提起上訴者，並應具體敘述為從事法之續造、確保裁
判之一致性或其他所涉及之法律見解具有原則上重要性之理由。
同法第467條、第468條、第470條第2項定有明文。是當事人提起
上訴，如依同法第469條規定，以原判決有所列各款情形之當然
違背法令為理由時，其上訴狀或理由書應表明該判決有合於各該
條款規定情形之具體內容，及係依何訴訟資料合於該違背法令之
具體事實；如依同法第469條之1規定，以原判決有前條以外其他
不適用法規或適用不當為理由時，其上訴狀或理由書應表明該判
決所違背之法令條項，或有關司法院解釋或憲法法庭裁判字號，
或成文法以外之習慣或法理、法則等及其具體內容，暨係依何訴
訟資料合於該違背法令之具體事實，並具體敘述為從事法之續造
、確保裁判之一致性或其他所涉及之法律見解具有原則上重要性
之理由。上訴狀或理由書如未依上述方法表明，或其所表明者與
上開法條規定不合時，即難認為已合法表明上訴理由，其上訴自
非合法。本件上訴人對於原判決提起上訴，雖以該判決違背法令
為由，惟核其上訴理由狀所載內容，係就原審取捨證據、認定事
實、適用法律之職權行使，所論斷：坐落臺中市○○區○○段0地號
土地，及其上同段000建號建物(下稱系爭房屋，與上開土地合稱
系爭房地)，於上訴人提起本件分割共有物訴訟時，固為兩造或
其等前手共有，然嗣經被上訴人陳劉敏於訴訟繫屬中之民國109
年8月6日，依土地法第34條之1第1項規定，全部出賣予訴外人謙
里開發股份有限公司（下稱謙里公司），並於同年10月19日辦竣
所有權移轉登記。基此，系爭房地所有權於訴訟繫屬中已全部由
謙里公司單獨取得，不復為共有物。從而，上訴人依民法第823
條第1項、第824條規定，先位請求原物分割系爭房屋（共用部分
除外）；備位請求合併變賣系爭房地，所得價金，按兩造應有部
分比例分配，欠缺權利保護必要，無從准許等情，指摘為不當，
並就原審判決，泛言違法及違反證據法則，而非表明依訴訟資料
合於該違背法令之具體事實，更未具體敘述為從事法之續造、確
保裁判之一致性或其他所涉及之法律見解具有原則上重要性之理
由，難認已合法表明上訴理由。依首揭說明，應認其上訴為不合
法。末查，上訴人於本院始提出民事再審之訴狀、行政訴訟上訴
理由五狀、刑事交付審判聲請狀、監察院新聞稿、糾正文、調查
報告，核屬原審言詞辯論終結前所未主張之新證據，依民事訴訟
法第476條第1項規定，非本院所得斟酌。至上訴人聲請停止訴訟
程序部分，另以裁定駁回。均併此說明。
據上論結，本件上訴為不合法。依民事訴訟法第481條、第444條
第1項、第95條、第78條，裁定如主文。
中　　華　　民　　國　　111 　年　　11　　月　　30　　日
                      最高法院民事第三庭
　　　　                  審判長法官  沈  方  維
                                法官  鍾  任  賜
                                法官  陳  麗  芬
                                法官  蔡  和  憲
                                法官  方  彬  彬
本件正本證明與原本無異
                          書　記　官　王  秀  月
中　　華　　民　　國　　111 　年　　12　　月　　14　　日